臺灣臺北地方法院民事判決
110年度簡上字第274號
上  訴  人  柯權峰  
被  上訴人  劉依涵  



上列當事人間請求清償借款事件，上訴人對於本院臺北簡易庭民
國110 年5 月3 日110 年度北簡字第5265號第一審民事簡易判決
提起上訴，本院合議庭於民國111 年2 月16日言詞辯論終結，判
決如下：
    主      文
上訴駁回。
第二審訴訟費用新臺幣捌仟壹佰元由上訴人負擔。
    事實及理由
壹、程序方面：
    本件被上訴人未於言詞辯論期日到場，核無民事訴訟法第38
    6 條各款所列情形，爰依上訴人之聲請，由伊一造辯論而為
    判決。
貳、實體方面：
一、上訴人主張：被上訴人前於民國107 年3 月間向伊借款新臺
    幣（下同）10萬元，又迭於同年7 月間、108 年8 月7 日向
    伊借款15萬元、25萬元，共計50萬元，詎始終未曾還款，經
    上訴人屢次口頭或以存證信函寄送仍催討未果，先前固曾向
    本院108 年度司促字第15807 號聲請支付命令，但無法送達
    被上訴人而未能確定，遂提起本件訴訟請求准予一造辯論判
    決如上訴人訴之聲明所示，爰依消費借貸之法律關係，提起
    本件訴訟等語。並聲明：㈠被上訴人應給付50萬元，及自起
    訴狀繕本送達翌日起至清償日止，按年息5%計算之利息；㈡
    願供擔保，請准宣告假執行。
二、被上訴人未於原審及本院二審言詞辯論期日到場，亦未提出
    書狀作何聲明或陳述。
三、本件原審為上訴人全部敗訴之判決，上訴人不服，提起上訴
    ，主張：伊當時本於互相信任，雖未簽立書據以為日後求償
    依據，然當下早以返還種類、品質及數量相同之物作為約定
    ，並由被上訴人點收伊交付之現金無訛，被上訴人也於首次
    借款時告以將給付每月3,000 元之利息，再度借款之際則稱
    每月還款1 萬5,000 元，但全未給付。伊事後已利用存證信
    函向被上訴人催告，得為有利伊之證明，被上訴人置若罔聞
    ，顯係逃之夭夭予以躲債，應為有利上訴人之認定，苟被上
    訴人未來發覺確未向上訴人借款，此既屬相對性判決效力，
    被上訴人仍可在法定期間內聲明救濟，如提起確認債權不存
    在之訴或否認債權之訴，又或再為撤銷原判決之效力；原審
    判決未考量至此，僅以上訴人未盡舉證責任為由，顯係球員
    兼裁判而代替被上訴人逕為主張及事實之認定，應屬違背法
    令等語。伊上訴聲明為：㈠原判決廢棄；㈡被上訴人應給付
    上訴人50萬元，及自起訴狀繕本送達翌日起至清償日止，按
    年息5%計算之利息。
四、得心證之理由：
　㈠按稱消費借貸者，於當事人間必本於借貸之意思合致，而有
    移轉金錢或其他代替物之所有權於他方之行為，始得當之。
    是以消費借貸，因交付金錢之原因多端，除有金錢之交付外
    ，尚須本於借貸之意思而為交付，方克成立。倘當事人主張
    與他方有消費借貸關係存在者，自應就該借貸意思互相表示
    合致及借款業已交付之事實，均負舉證之責任，其僅證明有
    金錢之交付，未能證明借貸意思表示合致者，仍不能認為有
    該借貸關係存在（最高法院98年度台上字第1045號、109 年
    度台上字第2114號判決要旨參照）。再當事人主張有利於己
    之事實者，就其事實有舉證之責任；當事人對他造主張之事
    實，已於相當時期受合法之通知，而於言詞辯論期日不到場
    ，亦未提出準備書狀爭執者，準用第1 項即視同自認之規定
    。但不到場之當事人係依公示送達通知者，不在此限，此觀
    民事訴訟法第277 條、第280 條第3 項與第1 項自明。職是
    ，主張權利存在之人就權利發生事實負舉證責任，主張權利
    不存在之人就權利障礙事實、權利消滅事實、權利排除事實
    負有舉證責任。
　㈡上訴人主張兩造前各於107 年3 月、同年7 月與108 年8 月
    7 日間成立10萬元、15萬元、25萬元，共計50萬元之消費借
    貸契約，基於消費借貸契約乃要物性契約，揆之前開規定及
    要旨，當應由上訴人就確有交付共50萬元金錢予被上訴人，
    以及兩造間有借貸意思表示合致等要件負舉證責任。惟以：
　⒈據上訴人自述之借款經過，原稱：兩造於107 年3 月某日以
    每月3,000 元利息約定借款10萬元予被上訴人，嗣伊於同年
    7 月某日至被上訴人位於臺北市○○區○○路0 段00號4 樓
    欲收取利息之際，被上訴人於交付利息後又以其乾女兒欲開
    設店面欲借款裝潢，伊遂至附近提款機提領現金10萬元加上
    原攜帶之5 萬元，合計15萬元予被上訴人，迨於108 年8 月
    7 日至被上訴人改住之臺北市延吉街租屋處，被上訴人又以
    欲借款供其子在大陸地區經商使用，伊即貸之，詎於同年9
    月中旬聯絡不上，至其住處卻僅獲得現房客表示被上訴人業
    已搬離，且各項聯絡方式均無從聯繫云云（見本院卷第45頁
    至第46頁）；嗣一度改稱：第一次係各以借予被上訴人5 萬
    元，有約定利率，未料第二次前往收取被上訴人原約定償還
    之金額時，被上訴人又表示有借款需求，伊遂向銀行貸款後
    借出，約定每月3,000 元，第三次也是向銀行借款30萬元後
    借予被上訴人25萬元云云（見本院卷第58頁至第59頁）；復
    更稱：第一次係陸續以2 、3 萬元借出而湊成10萬元，第二
    次則係107 年7 月3 日先向花旗（台灣）商業銀行（下稱花
    旗商銀）信用貸款借得20萬元後挪出其中15萬元予被上訴人
    云云（見本院卷第91頁），關於借款時序與經過、金錢來源
    等細節，所言實屬不一。
　⒉且觀上訴人之花旗商銀滿福貸金易結清證明、伊個人郵局帳
    號00000000000000號帳戶（下稱上訴人帳戶）之歷史交易清
    單等資料與註記事項、中華郵政股份有限公司111 年1 月24
    日儲字第1110026623號函、中華郵政全國郵局查詢營業據點
    一覽，以及金融監督管理委員會銀行局金融機構基本資料查
    詢結果（見本院卷第93頁至第99頁、第115 頁至第127 頁）
    ，僅見上訴人帳戶於107 年6 月29日自花旗商銀營業部匯入
    20萬元後，上訴人即陸續於同日下午5 時5 分56秒在士林名
    山里郵局、翌（30）日下午8 時7 分51秒在臺北北門郵局，
    同年7 月1 日在臺北光復郵局分別提款6 萬元、6 萬元與6
    萬元；又於108 年8 月5 日由花旗商銀營業部匯入30萬元後
    ，陸續於同日下午5 時16分26秒、下午5 時20分2 秒、隔（
    6 ）日下午5 時19分25秒與下午5 時20分32秒在士林劍潭郵
    局領出共20萬元等事實，且其中僅位於臺北市○○區○○路
    0 段000 號之臺北光復郵局距被上訴人原戶籍址較為接近，
    其餘均與兩造間毫無任何地緣聯繫關係，同為上訴人所不否
    認，復改稱：第一筆10萬元是陸續借予被上訴人，其他款項
    均在各地提款機自伊帳戶中領出借予被上訴人云云（見本院
    卷第132 頁），實與伊首揭所述：第二次係至附近提款機提
    領10萬元加原攜帶之5 萬元給予被上訴人乙節相違，要難認
    定上訴人確有交付被上訴人該等款項之事實為真。
　⒊上訴人固另提出士林名山里郵局存證號碼81號郵局存證信函
    與收件回執、訴外人歐士立水科技有限公司（下稱歐士立公
    司）報價單、廣告宣傳單、伊所有記載地址位於臺北市○○
    區○○路0 段00號3 樓之歐士立公司名片，據稱為被上訴人
    護照內頁電子檔及合照照片等件（見原審卷第19頁至第21頁
    ；本院卷第135 頁至第145 頁），欲證明與被上訴人相識、
    確有該等消費借貸契約存在之事實。但依該等證據資料，佐
    之本院依職權查詢被上訴人遷徙紀錄資料查詢結果、臺灣高
    等法院被告前案紀錄表與地址報表、入出境資訊連結作業查
    詢結果（見本院卷甲第7 頁至第14頁、第23頁、第57頁至第
    73頁），至多祇足認定上訴人當時任職公司與被上訴人斯時
    戶籍址相近，且或因相識而獲得被上訴人護照內頁電子檔及
    合照，嗣上訴人曾單方面向被上訴人表示應於文到10日內將
    共計50萬元之借款返還，該存證信函於108 年9 月10日確實
    送達被上訴人斯時位於臺北市松山區延吉街之通訊地址，惟
    被上訴人於同年月17日即出境未歸等一節，猶難認定被上訴
    人是否確收受前開存證信函、縱收受後尚默認與上訴人間有
    共50萬元之消費借貸契約存在，是該等證據資料，仍不足為
    上訴人有利之認定。
　㈢上訴人雖主張被上訴人於收受上揭存證信函後，顯係欲為躲
    債而未予聞問，得為伊有利之認定，且日後倘被上訴人有疑
    義，仍可聲明救濟云云。然上訴人既未證明兩造間有金錢交
    付之客觀事實及主觀上有消費借貸合意存在，業經本院詳予
    說明如前，自應負有舉證責任之不利益；輔以被上訴人業已
    出境2 年有餘且遭除戶而為公示送達，要無民事訴訟法第28
    0 條第3 項擬制自認之適用，是伊此部分主張，要難憑採。
    衡酌經本院詢問上訴人有無相關LINE對話紀錄可資佐證，於
    本院言詞辯論終結前猶未提出（見本院卷第59頁），職是，
    上訴人既未證明兩造間有共50萬元消費借貸契約之存在，伊
    請求被上訴人給付50萬元，及自起訴狀繕本送達翌日起至清
    償日止，按年息5%計算之利息，當屬無由。
五、綜上所述，據現有卷內證據資料，既僅得證明與被上訴人間
    或曾相識之事實，但上訴人前後不一之陳述、所提歷史交易
    明細資料，實無從勾稽確有該等共50萬元之消費借貸契約存
    在之事實。從而，上訴人依兩造間消費借貸契約之法律關係
    ，請求被上訴人給付50萬元，及自起訴狀繕本送達翌日起至
    清償日止，按年息5%計算之利息，為無理由。原審為上訴人
    敗訴之判決，核無違誤。上訴意旨指摘原判決不當，求予廢
    棄改判，其上訴為無理由，應予駁回。
六、本件事證已臻明確，兩造其餘之攻擊防禦方法及證據資料，
    經本院斟酌後，認均不足以影響本判決之結果，爰不一一論
    列，併此敘明。
七、據上論結，本件上訴為無理由，依民事訴訟法第436 條之1
    第3 項、第449 條第1 項、第78條、第87條第1 項，判決如
    主文。
中　　華　　民　　國　 111　　年　　3 　　月　　16　　日
                  民事第三庭  審判長法  官  方祥鴻

                                    法  官  王沛元

                                    法  官  黃鈺純
以上正本係照原本作成。
本判決不得上訴。
中　　華　　民　　國　 111　　年　　3 　　月　　16　　日
                                    書記官  施盈如